臺灣嘉義地方法院刑事裁定　　　　　　96年度聲減字第1865號
聲　請　人　臺灣嘉義地方法院檢察署檢察官
受　刑　人　甲○○
　　　　　　　　　　（現在臺灣嘉義監獄鹿草分監執行中）
上列受刑人因聲請減刑（九十六年度聲減字第二二三二號）案件
，已經判決罪刑確定，聲請人聲請減刑及定其應執行之刑，本院
裁定如下：
    主  文
甲○○所犯附表編號一至編號六所載聲請減刑等六罪，所處有期
徒刑部分，均減刑，詳如附表所載。附表編號一至編號六所示六
罪減刑後應執行有期徒刑壹年伍月又拾伍日，如易科罰金，以銀
元佰元折算壹日。
    理  由
一、聲請意旨略以：受刑人甲○○於附表所列日期犯如附表所示
    之罪，分別經判處如附表所列之刑，已確定在案。其犯罪時
    間均在中華民國九十六年四月二十四日以前，所犯各罪，均
    合於中華民國九十六年罪犯減刑條例第二條第一項第三款之
    規定，應依同條例第八條第一項規定聲請裁定減刑，併依第
    十條第二項定應執行刑等語。
二、關於聲請減刑部分：
  (一)按犯罪在中華民國九十六年四月二十四日以前者，除本條例
  　另有規定外，依下列規定減刑：一、死刑減為無期徒刑。二
    、無期徒刑減為有期徒刑二十年。三、有期徒刑、拘役或罰
    金，減其刑或金額二分之一。中華民國九十六年罪犯減刑條
    例第二條第一項定有明文。
  (二)經查：受刑人甲○○於附表所列日期犯如附表所示之罪，分
    別經本院判處如附表所列之刑確定，現尚未執行完畢等情，
    有各該刑事判決、起訴書、聲請簡易判決處刑書、臺灣高等
    法院被告前案紀錄表、減刑受刑人名冊及檢察官執行指揮書
    等可憑。受刑人所犯上開六罪，犯罪時間均在中華民國九十
    六年四月二十四日以前，復無不得減刑之例外情形，自合於
    上開條例第二條第一項第三款之規定。茲檢察官據以聲請減
    刑，核無不合。
三、關於定應執行刑部分：
    按刑法第二條第一項規定：「行為後法律有變更者，適用行
  　為時之法律。但行為後之法律有利於行為人者，適用最有利
    於行為人之法律」。再按「裁判確定前犯數罪，其中一罪在
    新法施行前者，亦同（即應為新舊法比較）。」，此有最高
    法院民國九十五年五月二十三日第八次刑事庭會議決議可資
    參照。經查：本件受刑人甲○○所犯如附表所示之罪，其中
    附表編號一、二之罪犯罪時間係在刑法修正施行前（即九十
    五年六月三十日以前）所為，行為後法律變更，因所犯附表
    編號一、二所示之罪，經分別判處有期徒刑八月、五月，並
    經本院以九十五年度訴字第五一六號判決定應執行有期徒刑
    一年，與修正前刑法第四十一條第一項前段規定不符，不得
    易科罰金，嗣附表編號一至編號六所示之罪，經本院於九十
    六年三月二十九日以九十六年度聲字第二六０號裁定應執行
    有期徒刑二年十一月，亦因不得易科罰金，而未適用刑法第
    四十一條，然上開各罪，適用上開減刑條例減刑後，減得之
    刑均為有期徒刑六月以下之刑，而得易科罰金，則於適用刑
    法四十一條時，即生新舊法之比較適用問題，茲說明如下：
  (一)受刑人行為後，九十四年一月七日修正，同年二月二日公布
  　之刑法業於九十五年七月一日施行。修正前犯併合處罰數罪
    中之一罪，且該數罪均該當刑法第四十一條第一項得易科罰
    金之規定者，依刑法施行法第三條之一第三項規定，於九十
    四年一月七日刑法修正施行前犯併合處罰數罪中之一罪，且
    該數罪均符合第四十一條第一項得易科罰金之規定者，適用
    九十年一月四日修正之刑法第四十一條第二項規定，即適用
    修正前刑法第四十一條第二項之規定，於應執行之刑逾六月
    之情形，仍得易科罰金。本件受刑人附表編號一、二、三、
    四、五、六之罪，減刑後之有期徒刑部分應執行刑雖逾有期
    徒刑六月，然因符合上開規定，自仍得易科罰金。
　(二)受刑人為附表編號一、二行為後，罰金罰鍰提高標準條例第
    二條業已刪除，而刑法第四十一條第一項前段易科罰金折算
    標準，已由舊法之銀元一百元、二百元、三百元修正為新臺
    幣一千元、二千元、三千元，因屬科刑規範事項變更，其折
    算標準為裁判時所應諭知，自有就新舊法規定比較必要，經
    比較新舊法結果，以受刑人附表編號一、二行為時舊法較為
    有利於受刑人，應依刑法第二條第一項前段規定，適用受刑
    人行為時之舊法即依修正前刑法第四十一條第一項前段、廢
    止前罰金罰鍰提高標準條例第二條規定，諭知減刑後之易科
    罰金及應執行刑之易科罰金折算標準，以銀元百元折算一
    日。
  (三)再數罪併罰，其中部分之裁判易刑標準係依舊法諭知，另部
    分依新法諭知，檢察官聲請合併定應執行刑，則合併定刑後
    之易刑標準，應依刑法第二條之規定，擇有利於受刑人之折
    算標準適用之（最高法院八十六年台非字第八七號判決參照
    ）。經查，本件受刑人編號一、二所示之罪，減刑後之有期
    徒刑，應適用原判決適用之法律即修正前之刑法第四十一條
    第一項項前段、廢止前罰金罰鍰提高標準條例第二條規定，
    諭知如易科罰金，以銀元三百元折算一日之標準，已如上述
    ，而編號三至六所示之罪，經減刑後，則應依原判決適用之
    法律即現行刑法第四十一條第一項前段規定，諭知如易科罰
    金，以新臺幣一千元折算一日之標準，於定應執行刑時，其
    易科罰金之折算標準不同，依上揭規定，應依刑法第二條第
    一項規定比較新舊法適用，經比較結果，以適用舊法對受刑
    人較為有利，則受刑人所犯附表編號一至六所示之罪，減刑
    後所處有期徒刑之應執行刑，應依修正前之刑法第四十一條
    第一項前段及廢止前罰金罰鍰提高標準條例第二條規定，諭
    知如易科罰金，以銀元三百元折算一日之標準。
四、綜上所述，檢察官據以聲請減刑及定執行刑，核無不合，應
    予准許，併依原確定裁判所援引之法律，分別減刑如附表所
    示及諭知易科罰金之折算標準，暨就附表編號一至六之罪減
    刑後之有期徒刑，定執行刑為有期徒刑一年五月十五日，併
    諭知如易科罰金，以銀元三百元折算一日之標準（三十六年
    六月十七日院解字第三四九九號解釋參照）。至沒收部分，
    不在減刑範圍之內，仍應依原確定判決之宣告執行。
五、爰依刑事訴訟法第二百二十條，中華民國九十六年罪犯減刑
    條例第二條第一項第三款、第八條第一項、第九條、第十條
    第二項，刑法第二條第一項前段、第四十一條第一項前段（
    修正前）、第二項（修正前）、第五十一條第五款（修正前
    ），刑法施行法第三條之一第三項，罰金罰鍰提高標準條例
    第二條（廢止前），裁定如主文。
中　　華　　民　　國　　96　　年　　10　　月　　26　　日
 　　　　　　     刑事第一庭    法　官　黃琴媛
上列正本證明與原本無異。
如不服本裁定，應於裁定送達後5日內向本院提出抗告狀（應附
繕本）。
中　　華　　民　　國　　96　　年　　10　　月　　26　　日
                                書記官  李彩娥
